臺灣彰化地方法院民事判決　96年度簡上字第47號
上　訴　人　乙○○
　　　　　　　　　　　　號
訴訟代理人　丙○○
被 上訴 人　甲　○
　　　　　　　　　　　　號
上列當事人間請求清償債務事件，上訴人對於中華民國96年1月
30日本院員林簡易庭第一審判決 (95年度員簡字第323號)提起上
訴，經本院於民國96年5月8日言詞辯論終結，茲判決如下：
    主      文
原判決廢棄。
被上訴人在第一審之訴駁回。
第一、二審訴訟費用由被上訴人負擔。
    事實及理由
一、本件被上訴人於原審起訴主張上訴人係訴外人丙○○對被上
    訴人死會會款之連帶保證人，並訂有還款契約書約定還款方
    式，然丙○○未依約按期清償，經催告未獲置理，為此提起
    本件訴訟請求上訴人應給付新台幣（下同）153,075元及自
    民國95年9月20日起至清償日止，按年息百分之五計算之利
    息。上訴人於原審則經合法通知，無正當理由，未於言詞辯
    論期日到場。
二、原審審理結果為被上訴人全部勝訴判決，並依職權宣告假執
    行。上訴人提起上訴，聲明廢棄原判決，駁回被上訴人之訴
    ，上訴人則聲明駁回上訴。
三、經查被上訴人主張上訴人擔任丙○○債務之連帶保證人，及
    欠款未還等事實，業據其提出還款契約書、本院債權憑證等
    件為證，並為上訴人所不爭執，應認被上訴人此部分主張之
    事實為真正。
四、上訴人提起上訴，辯稱，雙方已成立和解，伊並於96年1月
    23日款120,000元與被上訴人，被上訴人收受後未退還，
    表示同意等語，並據提出中國國際商業銀行存款憑條為證。
    經查被上訴人對雙方以120,000元成立和解，及於96年1月23
    日收受款等事實，並不爭執，上訴人此部分所辯，自可採
    信。被上訴人雖主張當時是因上訴人說他退休的錢16日會進
    來，所以（原審）法官給我們一星期時間協調，我們說好開
    庭前拿到錢，伊就撤回，但上訴人匯款錯誤，伊未拿到錢，
    嗣上訴人辦理更正，錢匯到伊帳號時，庭期已經結束，伊問
    過銀行，對方在11點46分錢入伊帳號，上訴人違反約定仍應
    償還不足之35,717元及自96年1月24日起至清償日止之法定
    遲延利息等語。惟查上訴人於96年1月22日匯款時，受款人
    名字寫被上訴人，因帳號誤寫為上訴人自己，所以錢匯到上
    訴人帳號，被上訴人才沒有收到錢，上訴人於96年1月23日
    開庭前經被上訴人通知，始前往銀行辦理更正，當日銀行因
    人多，等很久等情，業經上訴人陳述明確，被上訴人亦自認
    其配偶曾與上訴人前往銀行辦理更正之事實無訛。復查原審
    於96年1月23日言詞辯論期日庭期開始時間為當日10時42分
    ，結束時間為11時01分之事實，有原審數位錄音紀錄可稽。
    而上訴人於96年1月23日前往銀行辦理更正款交易之時間
    為當日10時51分37秒一節，亦經兆豐國際商業銀行（原中國
    國際商業銀行）員林分行於96年4月25日以 (96)兆銀員聯字
    第0110號函檢送明細表查覆明確，被上訴人主張係在11點46
    分云云，應屬誤會。按行使權利，履行義務，應依誠實及信
    用方法。民法第148條第2項定有明文。本件兩造成立和解，
    約明上訴人於93年1月23日開庭前給付被上訴人120,000元，
    被上訴人即不為本件請求，並撤回訴訟，嗣上訴人於96年1
    月22日辦理款，因款錯誤，於96年1月23日辦理更正時
    ，雖原審所定庭期業已開始，惟仍在結束之前，其僅遲誤數
    分鐘，參以當時銀行業務繁忙，其情形非無可原，且與被
    上訴人之款項，亦自當日起息，於被上訴人並無損失，被上
    訴人主張上訴人違反約定，仍應償還不足餘款云云，其行使
    債權，實有背於誠實及信用方法，揆之上開規定，不能認為
    正當。上訴人所辯其已依和解履行，應可採信。
五、按和解有使當事人所拋棄之權利消滅及使當事人取得和解契
    約所訂明權利之效力。民法第七百三十七條定有明文。兩造
    既已達成和解，上訴人並依和解內容履行完畢，揆之上開規
    定，被上訴人自不得再為本件之請求，原審未及審酌而為上
    訴人敗訴之判決，尚有違誤，上訴意旨指摘原判決不當，求
    予廢棄改判，為有理由，應由本院廢棄改判如主文所示。
六、本件事證已臻明確，兩造其餘攻擊防禦方法，均於判決結果
    不生影響，爰不予審究，併此明。
七、結論：本件上訴為有理由，並依民事訴訟法第463條、第450
    條、第78條，判決如主文。
中　　華　　民　　國　　96　　年　　5　　月　　22 　　日
                民事第一庭    　審判長法　官　羅培昌
                                      法  官　葛永輝
                                  　　法  官　陳正禧
以上正本係照原本作成不得上訴。
中　　華　　民　　國　　96　　年　　5　　月　　22 　　日
                            　　　    書記官　沈淑媛
